【裁判字號】    95,判,655
【裁判日期】    950504
【裁判案由】    營業稅
【裁判全文】
最  高  行  政  法  院  判  決
                                     95年度判字第00655號
上  訴  人  際星科技股份有限公司
代  表  人  甲○○
訴訟代理人  許祺昌
被 上訴 人  財政部高雄市國稅局
代  表  人  邱政茂
上列當事人間因營業稅事件，上訴人對於中華民國93年9月10日
高雄高等行政法院93年度訴字第428號判決，提起上訴，本院判
決如下：
    主  文
上訴駁回。
上訴審訴訟費用由上訴人負擔。
    理  由
一、本件上訴人主張：上訴人民國（下同）92年1月至2月因進口
    貨物，經海關代徵營業稅而取得營業稅繳納證扣抵聯，進口
    貨物金額共計新台幣（下同）4,269,589元，由海關代徵營
    業稅額213,478元。惟於填報92年1月至2月高雄市營業人銷
    售額與稅額申報書時，誤植進貨金額為14,269,589元、營業
    稅額為713,478元，被上訴人以上訴人逃漏營業稅500,000元
    ，乃按所漏稅額處2倍之罰鍰1,000,000元。上訴人不服，申
    經復查，改處1倍之罰鍰為500,000元。惟本件係因上訴人經
    辦人員誤植進項金額與稅額之行為，相較於應記載之數額，
    系爭記載之數額僅在首位數多書寫「1」，非故意逃漏稅捐
    ，就違章情節而言，縱被上訴人所處為最低之1倍罰鍰，仍
    屬過重，應有依稅捐稽徵法第48條之2第1項對違章情節輕微
    者得再予特別減輕規定之適用。財政部所訂之「稅務違章案
    件減免處罰標準」（以下簡稱減免處罰標準），應僅係提示
    稅捐機關依法應為裁量之標準，在該標準未涉及之事項，非
    不許稅捐機關依立法目的、行政罰之目的及為追尋個案正義
    而進行合義務性之裁量。況上訴人雖使用一般申報方式，惟
    誤植進項金額及稅額之行為與減免處罰標準第15條第2項第1
    款與第2款所規範之媒體申報「登錄錯誤」相當，應有該減
    免處罰標準之適用。原處分及訴願決定均有違誤，請予撤銷
    等語。
二、被上訴人則以：本件上訴人並非媒體申報之營業人，即無減
    免處罰標準第15條第2項第1款、第2款之適用，被上訴人依
    「稅務違章案件裁罰金額或倍數參考表」予以補稅處罰，認
    事用法並無違誤。於復查時考量本件係填寫申報書時溢填金
    額及稅額之疏忽行為，衡諸上訴人歷年來納稅情況尚稱良好
    （查無違章紀錄），本次顯非故意逃漏稅捐之行為，核屬情
    節輕微者，依上開裁罰金額或倍數參考表使用須知第4條規
    定，改處最低1倍之罰鍰，是被上訴人並無上訴人所稱怠於
    裁量之情形等語，資為抗辯。
三、原審斟酌全辯論意旨及調查證據之結果，以：本件虛報進項
    稅額縱因經辦人員疏忽，誤植數額計算錯誤所致，然按納稅
    義務人因計算錯誤，而溢繳稅款，既得依稅捐稽徵法第28條
    規定於期限內申請退還。如有誤植數額計算錯誤之過失，致
    短漏報稅額者，竟不依法處以罰鍰，即有失公平，且易導致
    納稅義務人以「計算錯誤」為由，達到逃漏稅目的之流弊。
    第按，稅捐稽徵法第48條之2第1項雖有就稅法上應處罰鍰之
    行為，允許得視情節輕微或漏稅在一定金額以下者，可為減
    輕或免予處罰之明文。然該條第2項既係授權財政部得視實
    際需要，擬定第1項例外得減免處罰之標準，即已明定該減
    免處罰標準應以授權命令之方式訂定，而非授與稅捐稽徵機
    關有個案裁量權，故適用稅捐稽徵法第48條之2之特別減免
    處罰規定，均須依財政部擬定並經報請行政院核定之標準始
    得為之，若未在財政部認定得例外減免處罰之情形，稅捐稽
    徵機關只能於行為人違犯之各該法條所規定之裁罰範圍內裁
    量處罰之，不得有裁量逾越之情形。是以營業人有稅法規定
    應處罰鍰之行為，其情形符合減免處罰標準所列舉者，自應
    優先適用減免處罰標準，惟本件上訴人並非媒體申報之營業
    人，為兩造所不爭，即無減免處罰標準第15條第2項第1款、
    第2款之適用，自無從予以特別減輕處罰之。則上訴人以縱
    使本件之情形未符合減免處罰標準規定之情形，被上訴人仍
    得依稅捐稽徵法第48條之2立法目的，就個案予以特別減輕
    處罰之裁量，否則即屬裁量怠惰之主張，即無理由。又查「
    依本法或稅法規定應辦理之事項及應提出之文件，得以電磁
    紀錄或電子傳輸方式辦理或提出；其實施辦法，由財政部訂
    之。」「本辦法依稅捐稽徵法第十一條之二規定訂定之。」
    「一、依據稅捐稽徵法第十一條之二及電子稅務實施辦法規
    定，特訂定本作業要點。」為稅捐稽徵法第11條之2、電子
    稅務實施辦法第1條及營業稅電子資料申報繳稅作業要點壹
    、一所明定，為營業人採用媒體申報營業稅之法源依據，而
    上開稅捐稽徵法第11條之2之立法理由「電子化、網路化政
    府為未來政府積極推展之政策，為期本法或稅法規定應辦理
    之事項及應提出之文件，得以電子化、網路化等自動化方式
    辦理，製成紀錄，而供電腦處理，俾提供民眾快速便捷之服
    務，並簡化稽徵程序，提高稅務行政效率。」正足以說明減
    免處罰標準第15條第2項第1款、第2款僅將媒體申報之營業
    人納入之原因，是上訴人所稱媒體申報與一般申報兩者之差
    異，僅在於由誰鍵入申報資料，媒體申報者既可免罰或酌減
    ，一般申報者亦應比照，顯係對法令有所誤解。且因本件係
    填寫申報書時溢填金額及稅額之疏忽行為，顯非故意逃漏稅
    捐之行為，核屬情節輕微者，故被上訴人於復查時，併衡諸
    上訴人歷年來納稅情況，查無違章紀錄，尚稱良好，乃依裁
    罰金額或倍數參考表使用須知第4條規定，改處最低1倍之罰
    鍰，即已就本件個案事實情節之輕微性予以審酌而為裁罰，
    則上訴人主張被上訴人未考量本件違犯情節之輕微性，而有
    怠於裁量云云，亦屬無據。至上訴人所舉臺北高等行政法院
    91年度訴字第1454號判決為例，認被上訴人應參酌稅捐稽徵
    法第48條之2規定，予以減輕處罰，始符實際乙節，純屬個
    案見解，並拘束效力，併予敘明。因將原決定及原處分均予
    維持，駁回上訴人之訴。
四、按稅捐稽徵法第48條之2規定：「依本法或稅法規定應處罰
    鍰之行為，其情節輕微，或漏稅在一定金額以下者，得減輕
    或免予處罰。前項情節輕微、金額及減免標準，由財政部擬
    訂，報請行政院核定後發布之。」該條已明定所謂情節輕微
    類型及減免標準，授權由財政部擬訂，財政部據以訂定「稅
    務違章案件減免處罰標準」。則凡不屬於該減免處罰標準之
    類型案件，即無適用之餘地甚明。該減免處罰標準第15條第
    2項第1款、第2款規定：「依加值型及非加值型營業稅法第
    五十一條規定應處罰鍰案件，有下列情事之一者，減輕或免
    予處罰：一、使用電磁紀錄媒體或網際網路申報營業稅之營
    業人，因登錄錯誤，其多報之進項稅額占該期全部進項稅額
    之比率及少報之銷項稅額占該期全部銷項稅額之比率，均在
    百分之五以下者，免予處罰。二、使用電磁紀錄媒體或網際
    網路申報營業稅之營業人，因登錄錯誤，其多報之進項稅額
    占該期全部進項稅額之比率及少報之銷項稅額占該期全部銷
    項稅額之比率，均在百分之七以下，除符合前款規定者外，
    按所漏稅額處○．五倍之罰鍰。」上開減免處罰規定明定僅
    適用於使用電磁紀錄媒體或網際網路申報營業稅之營業人，
    又使用電磁紀錄媒體或網際網路申報，其法源依據為依稅捐
    稽徵法第11條之2之規定，上訴人係使用一般申報方式，為
    其所不爭，原判決依稅捐稽徵法第11條之2之立法意旨，認
    上訴人不屬該減免處罰標準第15條第2項第1款、第2款適用
    之範圍，並無違誤。上訴人主張稅捐稽徵法第48條之2對於
    所有案件均適用，非僅限於減免處罰標準所列舉之行為，本
    件違章情節輕微，應依該條規定再予減輕處罰；況其雖使用
    一般申報方式，惟誤植進項金額及稅額之行為與減免處罰標
    準第15條第2項第1款與第2款所規範之媒體申報「登錄錯誤
    」相當，亦應有該減免處罰標準之適用云云，均係其個人一
    己之見，尚無足採。原判決並無違誤，上訴意旨，求予廢棄
    ，難認有理由，應予駁回。
據上論結，本件上訴為無理由，爰依行政訴訟法第255條第1項、
第98條第3項前段，判決如主文。
中    華    民    國    95    年    5     月    4     日
                  第三庭審判長法  官  趙  永  康
                              法  官  鄭  淑  貞
                              法  官  侯  東  昇
                              法  官  黃  淑  玲
                              法  官  林  文  舟
以  上  正  本  證  明  與  原  本  無  異
中    華    民    國    95    年    5     月    4     日
                              書記官  阮  桂  芬


司法院資訊處製作；財團法人民間司法改革基金會備份。
